【裁判字號】    95,交易,267
【裁判日期】    950720
【裁判案由】    過失傷害
【裁判全文】
臺灣臺北地方法院刑事判決             95年度交易字第267號
公  訴  人  臺灣臺北地方法院檢察署檢察官
被      告  甲○○
上列被告因過失傷害案件，經檢察官提起公訴（95年度偵字第
911 號），本院判決如下：
    主  文
甲○○過失傷害人之身體，處有期徒刑參月，如易科罰金，以銀
元參佰元即新台幣玖佰元折算壹日。
    事  實
一、甲○○於民國94年10月15日下午4時50分許，駕駛車牌號碼
    LLB-868號重型機車，沿萬板大橋由臺北市萬華區往臺北縣
    板橋市方向行駛，行經萬板大橋機車引道時，因欲超越前方
    由乙○○所騎乘，同方向行駛之車牌號碼QHJ—018號重型機
    車，甲○○原應注意於超車時應顯示左方向燈並於前車左側
    保持半公尺以上之間隔超過，行至安全距離後，再顯示右方
    向燈駛入原行路線，以及汽車行駛時，駕駛人應注意車前狀
    況及輛車併行之間隔，並隨時採取必要之安全措施，且依當
    時狀況，天氣晴、暮光、路面乾燥無缺陷、無障礙物、視距
    良好之情形，並無不能注意之情事，竟疏未注意，貿然從乙
    ○○所騎乘之機車右側超車，而未注意保持與前車之安全間
    距及注意兩車併行之間隔，致超車時甲○○之左手臂碰及乙
    ○○所乘機車右後視鏡，乙○○因而隨車傾倒在地，造成其
    受有右側鎖骨、右側第5、第6肋骨骨折等傷害。肇事後甲○
    ○在場等候警員到場處理，並向據報到場處理之員警自首，
    當場承認為肇事人。
二、案經乙○○訴由臺北市政府警察局萬華分局報請台灣台北地
    方法院檢察署檢察官偵查起訴。
    理  由
壹、程序方面：
    按被告以外之人於審判外之言詞或書面陳述，除法律有規定
    者外，不得作為證據；又被告以外之人於審判外之陳述，雖
    不符合同法第159條之1至第159條之4之規定，但經當事人於
    審判程序同意作為證據，法院審酌該言詞陳述或書面陳述作
    成時之情況，認為適當者，亦得為證據。當事人、代理人或
    辯護人於法院調查證據時，知有第159條第1項不得為證據之
    情形，而未於言詞辯論終結前聲明異議者，視為有前項之同
    意，刑事訴訟法第159條第1項及第159條之5分別定有明文。
    查本判決下列所引用之各該被告以外之人於審判外之陳述（
    包含書面陳述），雖屬傳聞證據，惟當事人於本院準備程序
    及審判期日中均表示無意見而不予爭執，且迄至言詞辯論終
    結前亦未再聲明異議，本院審酌上開證據資料製作時之情況
    ，尚無違法不當及證明力明顯過低之瑕疵，亦認為以之作為
    證據應屬適當，故揆諸前開規定，爰逕依刑事訴訟法第159
    條之5規定，認前揭證據資料均例外有證據能力，合先敘明
    。
貳、實體方面：
一、訊據被告甲○○固不否認於上揭時地騎車發生車禍致告訴人
    乙○○受傷之事實，惟矢口否認有過失傷害犯行，辯稱：其
    與乙○○係平行行駛，並未超車，當時其有告訴乙○○，要
    他不要靠過來，但乙○○之機車一直靠過來，才發生車禍云
    云。惟查：
  (一)上揭事實，業據被告甲○○於台北市政府警察局萬華分局交
    通分隊隊員於事故後（94年10月15日5時51分）立即製作交
    通事故談話紀錄表時，自承：行駛至肇事地點時，我車前方
    有一部輕機QHJ018號，車速較慢，我車於是從他左（應為右
    之誤）側超越時，輕機突然往左（應為右之誤）偏過來，左
    側後視鏡擦撞到我的右（應為左之誤）手後，輕機就摔倒而
    肇事，肇事後我人車均未倒地... （問：肇事時你是從輕機
    何方向超越？）我是從輕機左（應為右之誤）後方超車。..
    . （問：發生危害狀況時，距離對方多遠，為何發生碰撞？
    ）對方後視鏡撞到我右（應為左之誤）手才會發生車禍等語
    甚詳（偵查卷第32頁談話紀錄表參照）；且於本院審理期日
    亦表示對上述談話紀錄表內容無意見而未否認上開供述之任
    意性（本院審判筆錄第5頁參照）。並據被告於警詢時自承
    ：乙○○騎乘QHJ018號輕機車右後視鏡擦撞到我的左手臂後
    倒地等語（偵查卷第6頁參照）；於偵查時供稱：乙○○在
    我左邊，他的後視鏡撞倒我的左手等語明確（偵查卷第47頁
    參照）。且經告訴人乙○○到庭結證因被告自後方駛來碰及
    其機車而發生事故之經過甚詳。且有台北市○○○○○道路
    交通事故現場圖、調查報告表及交通事故談話紀錄表、現場
    照片在卷可稽。而乙○○因上開交通事故，造成右側鎖骨及
    右側第五、第六肋骨骨折等情，亦有國立台灣大學醫學院附
    設醫院診斷證明書附於偵查卷可參。
  (二)被告嗣於本院審理時，雖否認係自後方欲超越乙○○所駛機
    車，然查：被告係自後方行駛欲超越乙○○所駛機車等情，
    業如前述，且被告於本院供承：兩台車併行之間隔為一尺（
    三十公分左右）等情明確（本院審判筆錄第5頁參照），顯
    見被告超車之際，與乙○○所駛機車未保持五十公分以上之
    併行間隔，致被告手臂於超車併行時碰及乙○○機車右後視
    鏡，而致乙○○倒地成傷，其過失行為顯與乙○○之傷害結
    果有因果關係。被告嗣後翻異前供，改稱：並無超車行為云
    云，顯不足採。
  (三)被告於本院審理期日庭提之交通事故照片上，雖有「無明顯
    擦痕」之字樣，然該等文字之紀錄人員、紀錄原因不詳，與
    本院卷附之相同照片並無任何文字註記之情形不同，已難遽
    憑為認定事實之依據。且本院依被告供述認定「被告左手臂
    碰及乙○○所乘機車右後視鏡，而致乙○○人車倒地」之肇
    事經過事實，業如前述；則被告機車自無碰撞他車之痕跡；
    故被告提出之相片，仍不足為其有利之認定。
  (四)從而，本案事證已臻明確，被告猶執詞辯稱：二車當時併行
    ，其猶向告訴人警告稱不要靠過來云云，顯與一般人生活經
    驗不符，並非可採。綜上所述，被告犯行應堪認定。
二、核被告所為，係犯刑法第284條第1項前段之過失傷害罪。本
    件被告行為後，刑法業於94年2月2日修正公布，依刑法施行
    法第10條之1規定，於95年7月1日生效施行。比較新舊法之
    結果：(1)關於法定刑：依95年6月14日公布之刑法施行法第1
    之1條規定計算法定刑之罰金數額，並未較修正前之規定（
    以銀元計算之罰金數額，另適用罰金罰鍰提高標準條例第1
    條規定提高十倍）更有利於被告；(2)關於易科罰金之折算標
    準：95年7月1日修正公佈施行之刑法第41條第1項前段、95
    年6月14日公布之刑法施行法第1之1條第2項規定，並無較有
    利於被告；(3)關於自首部分，修正後刑法第62條「得減輕其
    刑」之規定，並未較有利於被告。是綜其全部罪刑之結果而
    為比較後，應依刑法第2條第1項前段規定，適用95年7月1日
    修正施行前刑法有關自首及易科罰金之規定。查被告肇事後
    在場等候警員到場處理，並向據報到場處理之員警自首，當
    場承認為肇事人，此有台北市○○○○○道路交通事故肇事
    人自首情形紀錄表附卷可稽（偵查卷第37頁參照），應依修
    正前刑法第62條前段規定減輕其刑。爰審酌被告疏未注意保
    持兩車併行之間隔及車前狀況，貿然超車肇事，且迄未賠償
    告訴人所受損害等犯後態度等一切情狀，量處如主文所示之
    刑，並依修正前刑法及罰金罰鍰提高標準條例規定，諭知易
    科罰金之折算標準。
據上論斷，依刑事訴訟法第299條第1項前段，刑法第2條第1項前
段、第284條第1項前段、修正前刑法第62條前段、第41條第1項
前段，罰金罰鍰提高標準條例第1條前段、修正前罰金罰鍰提高
標準條例第2條，現行法規所定貨幣單位折算新台幣條例第2條，
判決如主文。
本案經檢察官張智堯到庭執行職務。
中    華    民    國    95    年    7     月    20    日
                  刑事第十三庭  審判長法  官  朱瑞娟
                                      法  官  陳慧萍
                                      法  官  吳佳薇
如不服本判決，應於判決送達後10日內向本院提出上訴狀（應抄
附繕本）。告訴人或被害人如對於本判決不服者，應具備理由請
求檢察官上訴，其上訴期間之計算係以檢察官收受判決正本之日
期為準。
                                      書記官  謝韻華
中    華    民    國    95    年    7     月    21    日
附錄本案論罪科刑法條：
中華民國刑法第284條 (過失傷害罪)
 因過失傷害人者，處6月以下有期徒刑、拘役或500元以下罰金
，致重傷者，處1年以下有期徒刑、拘役或500元以下罰金。
從事業務之人，因業務上之過失傷害人者，處1年以下有期徒刑
、拘役或1,000元以下罰金，致重傷者，處3年以下有期徒刑、拘
役或2,000元以下罰金。


司法院資訊處製作；財團法人民間司法改革基金會備份。
